【裁判字號】    99,簡上,15
【裁判日期】    990614
【裁判案由】    傷害等
【裁判全文】
臺灣宜蘭地方法院刑事判決              99年度簡上字第15號
上  訴  人
即  被  告  丙○○
上列上訴人即被告因傷害等案件，不服本院99年度簡字第48號中
華民國99年2月9日第一審判決（聲請簡易判決處刑書案號：98年
度偵字第1377號），提起上訴，本院管轄之第二審合議庭判決如
下：
    主  文
上訴駁回。
    犯罪事實及理由
一、本案經本院審理結果，認第一審判決以被告所為，係犯刑法
    第277條第1項之傷害罪，並審酌被告之智識程度；犯罪之動
    機、目的、手段；因其子之債務糾紛，即逞兇毆傷討債之人
    侵害他人身體法益；犯後態度；暨被害人所受傷勢程度等一
    切情狀，依刑事訴訟法第449條第1項、第454條第2項，刑法
    第277條第1項、第41條第1項前段，刑法施行法第1條之1，
    判處被告有期徒刑2月，並諭知如易科罰金，以新臺幣1千元
    折算1日，經核其認事用法並無不當，是原判決應予維持，
    並引用第一審判決書記載之事實、證據及理由（如附件）。
二、被告上訴爭執證人甲○○及陳聰文之警詢證述，無證據能力
    ，並否認犯罪，辯稱：伊是被打的人，伊沒有打甲○○，甲
    ○○他們人這麼多，伊怎麼敢打，但是伊是有反抗，不可能
    站著讓甲○○他打。伊是出於自衛還手，並沒有要打甲○○
    的意思。伊是被害人，都沒有還手云云。證人陳聰文跟甲○
    ○同夥，當然幫甲○○說話，故其所述不實。惟查：
  (一)程序方面：
    按被告以外之人於審判外之言詞或書面陳述，除法律有規定
    者外，不得作為證據，刑事訴訟法第159條第1項定有明文。
    次按被告以外之人於審判外之陳述，雖不符前4條之規定，
    而經當事人於審判程序同意作為證據，法院審酌該言詞陳述
    或書面陳述作成時之情況，認為適當者，亦得為證據，刑事
    訴訟法第159條之5第1項復定有明文。茲查，證人甲○○及
    陳聰文於警詢中之陳述，均屬於被告以外之人於審判外之陳
    述，被告並已否認上開陳述之證據能力，復無刑事訴訟法第
    159條之2至第159條之5例外得為證據之情形，則依上開法條
    規定，上開證人於警詢中之陳述，均無證據能力。然本案除
    上開所述證人甲○○及陳聰文之警詢證詞無證據能力外，以
    下所引被告以外之人於審判外之書面或言詞陳述，被告於審
    判程序均同意作為證據，本院審酌上開書面及言詞陳述作成
    時之情況，認適宜作為證據使用，故均有證據能力。
  (二)實體方面：
  1.上開犯罪事實，業據證人即告訴人甲○○於偵訊時結證稱：
    伊和朋友陳聰文於97年11月17日先進宜安宮跟丙○○說請乙
    ○○出面，不要把事情鬧大，後來游千瑩問伊有無委託書，
    伊說有，便拿出林玉美委託書給游千瑩看，當時游千瑩把委
    託書拿走不還伊，伊伸手將游千瑩手中的委託書搶下，過程
    中不小心撞到游千瑩手上的相機，相機掉到地上，丙○○看
    到後就揮拳打伊臉部，之後丙○○要進去拿棍棒打伊，被陳
    聰文攔下，之後警察就來了等語（見偵卷第45、46頁），核
    與證人陳聰文於偵查中結證稱：伊有於97年11月17日，與甲
    ○○到宜安宮，到現場後丙○○的女兒出來問甲○○有何資
    格來宜安宮，甲○○就拿出委託書，之後兩個人就在搶委託
    書，過程中甲○○有打到游千瑩的手，當時游千瑩手上好像
    有拿相機還是手機就掉到地上，之後丙○○就出手打甲○○
    1拳，丙○○接著又跑進去拿1根棍子準備出來打甲○○，伊
    就叫丙○○不要拿攻擊的東西出來，之後丙○○就把棍子拿
    回去，後來管區警員就來了等節相符（見偵卷第65、66頁）
    。又證人甲○○受傷後，於97年11月17日下午4時30分許，
    至國立陽明大學附設醫院就醫，經醫生診斷受有頭部損傷、
    臉、頭皮及頸之挫傷，眼除外、眩暈、腦震盪，未明示者等
    傷害，則有國立陽明大學附設醫院診斷證明書、急診病歷、
    醫囑單各2份及照片1份在卷可稽（警卷第35頁、偵卷第83-8
    7頁）。此外，復有授權委託書、甲○○受傷相片各2紙及宜
    蘭縣政府警察局宜蘭分局民族派出所受理各類案件紀錄表1
    份附卷可證（見偵卷第52-1、53頁、警卷第36、38頁），自
    堪信為真實。
  2.被告雖以前詞置辯。然審諸被告於偵查中先係辯稱：是甲○
    ○帶著一群人到宜安宮打伊，伊並沒有回手，有可能是甲○
    ○在打伊時自己受傷等語（見偵卷第44頁），繼於審理中又
    先後改口供稱：伊是出於自衛還手，沒有傷害之意；甲○○
    等人打伊，伊就出手揮開他們來保護自己，甲○○所受之傷
    害，不是伊造成的；伊只有掙扎，沒有還手，當時伊頭被打
    ，伊就保護頭部，用雙手抱住，伊是被打的，沒有打甲○○
    等語（見本院卷第34、55頁），足見被告前後供述不一，顯
    有避重就輕之情，是否可採，已非無疑。又觀諸證人甲○○
    當日受傷照片顯示之傷勢，最為明顯者係右眼外圍有1圈嚴
    重之瘀青及1流血結痂處，此應核與證人甲○○及陳聰文證
    稱：甲○○係遭被告出手打1拳而受傷之情節相符，較難認
    係被告基於正當防衛之意，為了揮開甲○○攻擊之手所造成
    之結果。況且，證人即當日至現場處理本件糾紛之宜蘭縣警
    察局民族派出所警員蕭永茂於偵查中證稱：97年11月17日下
    午3點多伊接獲通報，在宜蘭市○○路443號有民眾糾紛，伊
    到達現場時，看到該處神壇外面有兩名男子站在路旁，伊上
    前詢問有無報案，他們說沒有，伊便進入443號，當時有1名
    女子及1位老人家在神壇內，該名女子游千瑩說有報案，之
    後甲○○進來，兩人便發生爭執，過程中游千瑩說因為甲○
    ○要打她爸爸，她過去阻擋被打到，甲○○說他也被丙○○
    打到額頭，並當場給伊看他的額頭，確實有紅腫的情形，伊
    在處理過程中，另1名男子陳聰文進來表示他們是受託來處
    理債務，伊請他們出示委託書，陳聰文從隨身黑色背包取出
    委託書給伊看，伊看是林玉美委託甲○○向乙○○催討債務
    ，之後伊便安撫雙方情緒，並請他們驗傷，之後伊就先離開
    了。當時伊看到甲○○受傷情形，大概就是卷宗所附甲○○
    受傷照片的樣子。而當甲○○指著遭丙○○毆打，游千瑩或
    丙○○沒有說什麼話，只有游千瑩跟甲○○兩人在爭執。當
    時只有甲○○出示他的傷給伊看等語明確（見偵卷第91、92
    頁），依其證詞可知，證人甲○○之頭部當時確實有紅腫之
    現象，且於受傷害後，立即向到場處理之警員蕭永茂反應被
    打一事，被告及其女兒游千瑩對此又未有反對之表示，益徵
    證人甲○○前揭指述遭被告揮拳打到臉部一事，與事實相符
    ，可以採信。被告前揭辯解，要不可取。至於被告及證人游
    千瑩雖一再陳明：當天係證人甲○○帶一群人到宜安宮毆打
    伊等云云，然上情縱然屬實，亦不能合理化、合法化被告上
    開傷害甲○○身體之舉止，故被告此部分所辯，亦難採為有
    利之認定，併此敘明。
三、綜上所查，本件事證明確，被告有於97年11月17日下午3時
    許，在宜蘭市○○路443號宜安宮，出手毆打證人甲○○臉
    部，造成甲○○受有頭部損傷、臉、頭皮及頸之挫傷，眼除
    外、眩暈、腦震盪，未明示者等傷害之行為，足以認定，應
    予依法論科。而原審判決以被告罪證明確，認定其所犯係刑
    法第277條第1項之傷害罪，並詳細記載量刑審酌各項情狀，
    並予以綜合考量後，在法定刑內科處其刑，經核於法並無不
    合，量刑亦屬妥適。被告仍執前詞提起上訴，指摘原判決認
    定其有罪為不當云云，為無理由，應予駁回。
應依刑事訴訟法455條之1第1項、第3項、第373條、第368條，判
決如主文。
本案經檢察官張立言到庭執行職務。
中    華    民    國    99    年    6     月    14    日
                  刑事第三庭  審判長法  官  黃永勝
                                    法  官  謝佩玲
                                    法  官  陳映佐
以上正本證明與原本無異。
本件不得上訴。
                                    書記官  翁靜儀
中    華    民    國    99    年    6     月    15    日
附錄法條：
刑法第277條第1項：
傷害人之身體或健康者，處3年以下有期徒刑、拘役或1千元以下
罰金。

司法院資訊處製作；財團法人民間司法改革基金會備份。
